【裁判字號】    97,訴,320
【裁判日期】    970321
【裁判案由】    清償借款
【裁判全文】
臺灣臺中地方法院民事判決             97年度訴字第320號
原        告  台中商業銀行股份有限公司
法 定 代理人  丁○○
訴 訟 代理人  甲○○
被        告  乙○○    國民
              丙○○    國民
上當事人間請求清償借款事件，本院於民國97年3月6日言詞辯論
終結，判決如下：
    主    文
被告應連帶給付原告新台幣捌拾陸萬貳仟貳佰柒拾柒元，及自民
國九十六年六月二十四日起至清償日止，按週年利率百分之五點
一四計算之利息，並自民國九十六年七月二十五日起至清償日止
，其逾期在六個月以內者，按上開利率百分之十，逾期超過六個
月者，就超過部分，按上開利率百分之二十計算之違約金。
訴訟費用新台幣玖仟肆佰柒拾元由被告連帶負擔。
    事實及理由
一、被告均未於言詞辯論期日到場，核無民事訴訟法第386條各
    款所列情形，爰依原告聲請，由其一造辯論而為判決。
二、原告主張：被告乙○○於民國93年11月23日邀同被告丙○○
    為連帶借款人，向其銀行借款新台幣（下同）1,300,000元
    ，約定利息第一年按年息2.55%固定利率計算，第二年起則
    按其銀行定儲利率指數加碼年息2.85%機動計算（現為年息
    5.14%），應按期攤還本息。若未依約清償本息，即喪失期
    限利益，應將全部借款本金、利息及違約金立即一次清償。
    仍按上開約定利率計付遲延利息外，其逾期清償在6個月以
    內者，並應按上開利率百分之10，超過6個月者，就超過部
    分，按上開利率百分之20加付違約金。惟前開借款於93年11
    月23日撥入被告帳戶後，被告自96年6月23日起即未按期繳
    納本息，迭經催討，均不置理，依約已喪失期限利益，全部
    債務視為到期，迄尚欠本金862,277元及利息、違約金。爰
    本於連帶借款之法律關係，提起本件訴訟，請求被告負連帶
    清償責任。並聲明：被告應連帶給付原告862,277元，及自
    96 年6月24日起至清償日止，按週年利率百分之5.14計算之
    利息，並自96年7月25日起至清償日止，其逾期在6個月以內
    者，按上開利率百分之10，逾期超過6個月者，就超過部分
    ，按上開利率百分之20計算之違約金。
三、被告未於言詞辯論期日到場，惟據其提出之答辯狀，其聲明
    及陳述略以：被告與原告協商期間，多次提出資訊平等之要
    求，然原告並未提供歷年交易紀錄表、歷年還款明細及本金
    利息分擔明細表等資料供被告核對，故就欠款金額恐有爭議
    。又被告已積欠多家銀行信用債務達200萬餘元，其中積欠
    原告之房屋貸款債務金額為86萬餘元。惟因目前收入微薄，
    實無力於短期內全數清償債務，僅得於每月還款能力5,000
    元額度內繳交房貸利息，為使各債權人得以公平受償，聲請
    法院於伊等還款能力限度內，依民事訴訟法第436條之22規
    定，酌情裁量適宜之還款方案，並請求給予寬限期1年，先
    行支付原告之房貸利息。再者，伊等財務狀況吃緊，原告所
    提出之高額還款計畫及每月加計高額之利息與違約金，對被
    告，無疑是雪上加霜，故請求法院依民法第205條之規定予
    以酌減，並願持續與原告進行個別協商之和解方法，俟收入
    增加或還款能力提升，定加速償還所欠款項等語，資為抗辯
    。並聲明：駁回原告之訴。
四、原告主張之前開事實，業據其提出借據暨約定書、指數型房
    屋貸款個別商議條款約定書、交易明細、簡易資料查詢、交
    易明細查詢、存放款利率表及放款貸出登錄單代轉帳支出傳
    票為證，自堪信為真正。被告雖以前揭情詞置辯。惟查：
（一）按「原告對於自己主張之事實已盡證明之責後，被告對其
      主張，如抗辯其不實並提出反對之主張者，則被告對其反
      對之主張，亦應負證明之責，此為舉證責任分擔之原則」
      ，最高法院著有18年上字第2855號判例可資參照。查本件
      原告主張被告乙○○邀同另一被告丙○○為連帶借款人，
      向其銀行借款130萬元，然未按期清償本息，迄尚積欠借
      款本金862,277元等情，既據原告提出上開證據加以證明
      ，復參諸被告亦自承其積欠原告之債務為86萬餘元，是依
      此情形研判，足認原告所主張被告迄尚負欠借款862,277
      元等上開情事，應非無稽，可堪採信。被告空言抗辯本件
      欠款金額恐有爭議云云，並未舉證以實其說，自難遽為憑
      採。
（二）又被告雖另抗辯伊目前收入微薄，無法於短期內全數清償
      債務，請求法院於伊等目前還款能力即每月5,000元限額
      內，依民事訴訟法第436條之22規定，酌情裁量適宜之還
      款方案，並請求給予寬限期1年，先行支付原告房貸利息
      云云。惟按，債務人無為一部清償之權利，但法院得斟酌
      債務人之境況，許其於無甚害於債權人利益之相當期限內
      ，分期給付，或緩期清償，民法第318條第1項固定有明文
      ，然此條項但書之規定，不過認法院有斟酌債務人境況，
      許其分期給付或緩期清償之職權，非認債務人有要求分期
      給付或緩期清償之權利（最高法院23年上字第224號判例
      參照）。故被告現今資力狀況縱使確實困窘，亦不認其有
      要求分期給付或緩期清償之權利。更何況被告僅泛言其資
      力及收入不佳，每月僅能於5,000元限度內先行清償原告
      之貸款利息等情，然未能提出任何證據可供本院審酌其境
      況情形；復參以原告亦陳明並不同意被告所為寬限1年先
      分期5,000元清償利息之請求，故原告請求本院許其寬限1
      年，並於每月5,000元限度內先分期清償利息云云，即難
      遽為憑採。
（三）末查，兩造所訂立之指數型房屋貸款個別商議條款約定書
      第1條約定本件借款利息第一年按固定利率年息2.55%，第
      二年起則改按原告銀行定儲利率指數加2.85%計收利息，
      並採機動利率調整計算；且約定書第4條並明定被告如遲
      延還本或付息時，自本金到期日或利息應繳息日起，逾期
      在6個月以內部分，按約定利率百分之10，逾期超過6個月
      部分，按約定利率百分之20計付違約金，此有各該約定書
      附卷可稽，足見兩造就應付利息利率之約定，及遲延清償
      本息時應加付違約金之約定，合計尚未逾民法第205條所
      定法定最高利率即週年利率百分之20之限制，是原告於被
      告未按期還款時，請求被告應依兩造間所為上開約定加給
      遲延利息及違約金，於法自屬有據。被告請求本院依民法
      第205條規定酌減利息及違約金云云，顯有誤會，殊無可
      採。
五、綜上所述，原告主張被告乙○○邀同被告丙○○為連帶借款
    人，向其借款130萬元，惟未依約按期繳付本息，迄尚欠本
    金862,277元等情，既可採信，被告所辯，尚不足採。從而
    ，原告依消費借貸及連帶債務關係，請求被告連帶給付原告
    862,277元，及自96年6月24日起至清償日止，按週年利率百
    分之5.14計算之利息，並自96年7月25日起至清償日止，其
    逾期在6個月以內者，按上開利率百分之10，逾期超過6 個
    月者，就超過部分，按上開利率百分之20計算之違約金，為
    有理由，應予准許。
六、本件訴訟費用額確定為9,470元，由敗訴之被告連帶負擔。
七、結論：本件原告之訴為有理由，依民事訴訟法第85條第2項
    ，判決如主文。
中    華    民    國    97    年    3    月    21    日
                  民事第二庭    法  官  吳美蒼
以上正本係照原本作成。
如對本判決上訴，須於判決送達後20日內向本院提出上訴狀（須
附繕本）。
中    華    民    國    97    年    3    月    24    日
                                書記官


司法院資訊處製作；財團法人民間司法改革基金會備份。
